【裁判字號】    90,上易,1808
【裁判日期】    901130
【裁判案由】    傷害等
【裁判全文】
臺灣高等法院高雄分院刑事判決                    九十年度上易字第一八八號
    上  訴  人  臺灣高雄地方法院檢察署檢察官
    被      告  甲○○
右上訴人因傷害等案件，不服臺灣高雄地方法院九十年度易字第二九九０號中華民國
九十年九月十二日第一審判決（起訴案號：臺灣高雄地方法院檢察署九十年度偵字第
一三七二五號），提起上訴，本院判決如左：
    主  文
原判決關於強制及毀損部分撤銷。
甲○○以強暴妨害人行使權利，處罰金壹仟元，如易服勞役以佰元折算壹日。
    事  實
一、甲○○與乙○○○原係同居男女關係，因甲○○失業後無法負擔共同租賃居處費
    用，遭乙○○○驅離住處，竟懷恨在心，圖思報復。甲○○於民國九十年六月七
    日十一時許，在高雄縣鳳山市○○○路八十九號前，見乙○○○駕駛小貨車停於
    該處，遂趨前與之爭吵，其見乙○○○撥打行動電話，以為乙○○○欲找他人前
    來毆伊，遂基於妨害人行使權利及毀損之故意，趨前強行將乙○○○所有手持之
    摩托羅拉ＣＤ９２８型行動電話搶下，以此強暴手段妨害乙○○○行使權利，並
    隨即丟棄於地，致該行動電話天線、話機蓋、液晶螢幕損壞，足以生損害於乙○
    ○○。
二、案經被害人乙○○○訴由高雄縣警察局鳳山分局報請高雄地方法院檢察署檢察官
    偵查起訴。
    理  由
一、按對於判決之一部上訴者，其有關係之部分，視為亦已上訴，刑事訴訟法第三百
    四十八條第二項定有明文。本件公訴人僅就原審被告強制罪部分上訴，雖未對被
    告毀損部分一併上訴，因毀損部分與上訴部分有裁判上一罪之關係，依上開法文
    規定，視為亦已上訴，本院自應一併加以審理，合先敘明。
二、被告甲○○（下稱被告）經合法傳喚雖未到庭，惟右揭事實業據被告於警訊中坦
    承不諱，供以：「之前曾與乙○○○同居，後因本人失業沒錢分擔房租，於是被
    他趕出租處，因此心生怨恨：」「當時她正立於車旁撥打行動電話，我一見狀即
    趨前將其電話搶來，並隨手丟棄於地」、「我見他在撥打行動電話，以為她要找
    人打我，才將其行動電話毀棄損壞」等語（見九十年六月七日警詢筆錄），核與
    告訴人於本院審理時到庭陳稱：「（問：案發當天被告出現時，你是否在撥電話
    ？）是的，我在撥電話。當天他把我的車門打開，進入車內搶我的行動電話，並
    出手打我，且口出三字經，他是要妨害我打電話，並順手打我，被告以為我打電
    話是要撥給我兒子。被告搶走我電話後就出車外把行動電話摔在地上」等情大致
    相符（見本院九十年十一月十六日審判筆錄），被告顯有以強暴方式強行取走告
    訴人之行動電話，妨害告訴人使用行動電話權利之主觀犯意及客觀行為甚明。本
    件事證明確，被告強制罪之犯行，堪以認定。核其所為，係犯刑第三百零四條第
    一項之強制罪。至右揭被告毀損告訴人行動電話犯行，公訴人認被告另犯刑法第
    三百五十四條之毀損罪嫌云云，然此部份依刑法第三百五十七條之規定，須告訴
    乃論，茲據告訴人於原審辯論終結前具狀撤回告訴，因公訴人認此部分與上開有
    罪部分屬一行為觸犯數罪名想像競合關係，自毋庸另為公訴不受理之諭知，附此
    說明。
三、原審就被告強制及毀損部分，認告訴人無法使用行動電話乃係被告毀損犯行所生
    之實害結果，而毀損罪部分，業經告訴人於原審中具狀撤回告訴，因而判決被告
    公訴不受理，固非無見，惟查：被告係基於妨害告訴人撥打行動電話之目的，奪
    取通話中告訴人之行動電話，其顯有強制罪之故意，並有妨害告訴人行使權利之
    客觀行為，自應構成強制罪，已如前述，且被告奪取通話中告訴人行動電話，縱
    隨即將該電話丟棄於地，致生損壞，然被告先後「奪取行動電話」及「丟棄於地
    」之舉動，在法律評價上係單一行為之數個動作，而分別侵害被害人之自由法益
    （個人之行動自由）與財產法益，應認係一行為觸犯數罪名，為想像競合犯，是
    原判決漏未論及被告以強暴手段妨害被害人行使權利之強制罪部分犯行，尚有未
    洽。公訴人上訴意旨，執此指摘原判決不當，為有理由，自應將原判決此部份撤
    銷改判。爰審酌被告犯罪動機、目的，所生危害非重，犯後坦認犯行，且被害人
    已於原審審理中對相關毀損部分撤回告訴等一切情狀，爰量處罰金一千元，並諭
    知易服勞役之折算標準。
四、被告傷害部分業經原審諭知不受理判決確定（此部分與上訴部分係犯意各別，行
    為互異，無裁判上一罪之關係，自非上訴效力所及），本院不再論述，附此敘明
    。
五、被告經合法傳喚，無正當理由未到庭，爰不待其陳述，逕行判決。
據上論結，應依刑事訴訟法第三百六十九條第一項前段、第三百六十四條、第三百七
十一條、第二百九十九條第一項前段、第三百零四條第一項、第四十二條第二項、罰
金罰鍰提高標準條例第一條前段、第二條，判決如主文。
本案經檢察官郭振昌到庭執行職務。
中    華    民    國    九十      年       十一        月     三十      日
                              臺灣高等法院高雄分院刑事第七庭
                                  審判長法官  李春昌
                                        法官  張盛喜
                                        法官  莊飛宗
右正本證明與原本無異。
不得上訴。
                                      書記官  張明賢
中    華    民    國    九十      年       十二        月      四       日
附錄本案論罪科刑法條：
刑法第三百零四條第一項
以強暴、脅迫使人行無義務之事或妨害人行使權利者，處三年以下有期徒刑、拘役或
三百元以下罰金。
前項之未遂犯罰之。
                                                                  Ａ


司法院資訊處製作；財團法人民間司法改革基金會備份。
